臺灣高等法院刑事判決　　　　　　　 100年度上訴字第1394號
上　訴　人
即　被　告　彭正宗
上列上訴人即被告因毒品危害防制條例案件，不服臺灣士林地方
法院100年度審訴字第102號，中華民國100年3月25日第一審判決
（起訴案號：臺灣士林地方法院檢察署99年度毒偵字第2362號）
，提起上訴，本院判決如下：
    主  文
上訴駁回。
    事  實
一、按刑事訴訟法第350條、第361條、第362條、第367條規定，
    不服地方法院之第一審判決而上訴者，須提出上訴書狀，並
    應敘述具體理由，為上訴必備之程式；其所提出之書狀未敘
    述上訴理由，或僅曾以言詞陳述上訴理由者，均應於上訴期
    間屆滿後20日內補提理由書於第一審法院。第一審法院經形
    式審查，認逾期未補提上訴理由者，應定期間先命補正；逾
    期未補正者，為上訴不合法律上之程式，應以裁定駁回。倘
    已提出上訴理由，但所提非屬具體理由者，則由第二審法院
    以上訴不合法律上之程式，判決駁回。而所謂具體理由，必
    係依據卷內既有訴訟資料或提出新事證，指摘或表明第一審
    判決有何採證認事、用法或量刑等足以影響判決本旨之不當
    或違法，而構成應予撤銷之具體事由，始克當之（例如：依
    憑證據法則具體指出所採證據何以不具證據能力，或依憑卷
    證資料，明確指出所為證據證明力之判斷如何違背經驗、論
    理法則）；倘僅泛言原判決認定事實錯誤、違背法令、量刑
    失之過重或輕縱，而未依上揭意旨指出具體事由，或形式上
    雖已指出具體事由，然該事由縱使屬實，亦不足以認為原判
    決有何不當或違法者（例如：對不具有調查必要性之證據，
    法院未依聲請調查亦未說明理由，或援用證據不當，但除去
    該證據仍應為同一事實之認定），皆難謂係具體理由，俾與
    第二審上訴制度旨在請求第二審法院撤銷、變更第一審不當
    或違法之判決，以實現個案救濟之立法目的相契合，並節制
    濫行上訴（參照最高法院97年度台上字第892號判決意旨）
    。
二、經查：本件原判決依上訴人即被告彭正宗於原審中之自白、
    臺灣尖端先進生技醫藥股份有限公司民國99年11月23日之濫
    用藥物尿液檢驗報告、臺北市政府警察局中正第一分局偵辦
    毒品案件尿液檢體委驗單（編號：044036）、搜索扣押筆錄
    、扣押物品目錄表、毒品照片、扣押物品清單、臺北市政府
    警察局中正第一分局查獲毒品危害防制條例案毒品初步鑑驗
    報告書、交通部民用航空局航空醫務中心航藥鑑字第099721
    0號毒品鑑定書等件為據，認定被告確有施用第一級毒品海
    洛因之犯行，係犯毒品危害防制條例第10條第1項之施用第
    一級毒品罪。被告於施用第一級毒品前之持有低度行為，為
    施用之高度行為所吸收，而不另論罪。又被告前因施用毒品
    案件，經臺灣桃園地方法院裁定送觀察、勒戒後，認有繼續
    施用毒品之傾向，再經同院裁定令入戒治處所施以強制戒治
    ，於95年3月22日因停止處分執行出監，並經臺灣桃園地方
    法院檢察署檢察官以95年度戒毒偵字第298號為不起訴處分
    確定；復因施用毒品案件，經臺灣臺中地方法院以97年度訴
    字第14 6號判決處有期徒刑7月，經上訴後，由臺灣高等法
    院臺中分院以97年度上訴字第1029號判決上訴駁回確定；又
    因施用毒品案件，經臺灣臺中地方法院以97年度訴字第2588
    號判決處有期徒刑9月確定，2案合併定應執行有期徒刑1年2
    月確定。再因施用毒品案件，經臺灣臺中地方法院以98年度
    訴字第15 7號判決處有期徒刑9月確定，上開案件經接續執
    行，於99年7月27日縮短刑期假釋出監，假釋期間付保護管
    束，於99年8月17日保護管束期滿未經撤銷假釋，視為執行
    完畢，有本院被告前案紀錄表在卷可稽，被告於受有期徒刑
    之執行完畢後，5年內故意再犯有期徒刑以上之本罪，原判
    決依刑法第47條第1項之規定論以累犯，並加重其刑，爰審
    酌被告前已因施用毒品令入勒戒處所觀察勒戒，並經強制戒
    治，猶不能斷絕毒癮而一再施用，顯見其自制力薄弱，惟其
    施用毒品僅屬自殘行為，對於他人之法益尚無直接之侵害，
    及其犯後坦承犯行，態度尚稱良好等一切情狀，爰量處有期
    徒刑1年，並宣告扣案之海洛因1小包（驗餘淨重0.119公克
    ）沒收銷燬，扣案之裝盛海洛因塑膠夾鏈袋1只沒收。均已
    詳敘其所憑證據、認定理由及量刑依據。從形式上觀察，原
    判決已敘明審酌刑法第57條所列事項之理由，並無認定事實
    錯誤、量刑瑕疵或違背法令之情形。
三、被告上訴意旨略以：其有不間斷飲用美沙冬止癮之習慣，而
    美沙冬既可抑制、消除毒癮發作時之痛苦，可能含有某種毒
    品成分，故是否因其長期飲用美沙冬致尿液檢驗呈嗎啡、可
    待因陽性反應，有待查證等語。惟查，海洛因屬鴉片類毒品
    ，目前衛生署「鴉片類物質成癮替代療法作業基準」核准之
    替代療法藥物以「美沙冬鹽酸鹽（Methadone HCL）」及「
    丁基原啡因鹽酸鹽（Buprenorphine HCL）」為主，該二製
    劑均未含嗎啡或可代謝成嗎啡之海洛因、可待因成分，服用
    後於尿液中不致於檢出嗎啡、可待因成分，此為本院職務上
    所知悉之事實，並有行政院衛生署管制藥品管理局96年10月
    22日管檢字第0960010729號函可參（附於本院卷）。服用美
    沙冬既不致使尿液呈現嗎啡、可待因陽性反應，是被告執此
    指摘，顯非為適法之「具體理由」。從而，被告之上訴理由
    ，並未依據卷內既有訴訟資料或提出其他新事實、新證據，
    指摘或表明原審判決有何採證認事、用法或量刑等足以影響
    判決本旨之不當或違法，而構成應予撤銷之具體事由。是揆
    諸前揭規定暨說明，被告上訴未以書狀敘述具體理由，應認
    不合法律上之程式，爰不經言詞辯論，逕予駁回。
據上論斷，應依刑事訴訟法第367條前段、第372條，判決如主文
。
中    華    民    國   100    年    5     月    24    日
                  刑事第五庭  審判長法  官  李英勇
                                    法  官  崔玲琦
                                    法  官  劉秉鑫
以上正本證明與原本無異。
如不服本判決，應於收受送達後10日內向本院提出上訴書狀，其
未敘述上訴之理由者並得於提起上訴後10日內向本院補提理由書
（均須按他造當事人之人數附繕本）「切勿逕送上級法院」。
                                    書記官  蔡宜蓁
中    華    民    國   100    年    5     月    24    日